臺灣橋頭地方法院民事裁定
109年度消債更字第6號
聲請人即債  胡祐福即胡文欽
務人                
0000000000000000

0000000000000000

0000000000000000

代  理  人  洪國欽  法扶律師
上列當事人因消費者債務清理事件聲請更生，本院裁定如下：
    主  文
聲請人胡祐福即胡文欽自民國一百零九年七月十五日下午四時起
開始更生程序。
命司法事務官進行本件更生程序。
    理  由
一、聲請意旨略以：聲請人即債務人胡祐福即胡文欽前向金融機
    構辦理消費借貸、信用卡契約等，致積欠無擔保債務計新臺
    幣（下同）3,231,946元，因無法清償債務，乃於民國108年
    8月間向本院聲請前置調解，因無法負擔債權人所提還款方
    案而於同年9月12日調解不成立，因聲請人有不能清償債務
    或有不能清償之虞，復未經法院裁定開始清算程序或宣告破
    產，爰依法聲請准予裁定更生等語。
二、按「債務人不能清償債務或有不能清償之虞者，得依本條例
    所定更生或清算程序，清理其債務。」消費者債務清理條例
    （下稱消債條例）第3條定有明文。衡以消費者與金融機構
    間債之關係之發生，係依契約自由原則及相互間之信賴為基
    礎，此為社會經濟活動得以維繫及發展之重要支柱，債務人
    經濟窘迫，固不應任其自生自滅，債權人一方之利益，仍不
    能因之摒棄不顧。是債務人於協商程序中，自應本於個人實
    際財產及收支狀況，依最大誠信原則，商討解決方案。如終
    究不能成立協商，於聲請更生或清算時，法院審酌上開條文
    所謂「不能清償或有不能清償之虞」，自宜綜衡債務人全部
    收支、信用及財產狀況，評估是否因負擔債務，而不能維持
    最基本之生活條件；所陳報之各項花費，是否確屬必要性之
    支出；如曾有協商方案，其條件是否已無法兼顧個人生活之
    基本需求等情，為其判斷之準據。
三、經查：
  ㈠聲請人前向各金融機構辦理消費借貸、信用卡契約等，致現
    積欠無擔保債務至少3,231,946元，前即已因無法清償債務
    ，而於108年8月間向本院聲請前置調解，因無法負擔債權人
    所提還款方案而於108年9月12日調解不成立等情，有108年8
    月1日前置調解聲請狀所附債權人清冊、財團法人金融聯合
    徵信中心前置協商專用債權人清冊、信用報告及調解筆錄等
    件在卷可稽，堪信為真實。
  ㈡聲請人現任職瑞海汽車通運股份有限公司擔任車場管理員，
    自陳每月薪資約25,000元，依工資請領清冊所示108年1月至
    12月每月薪資皆為23,100元，而其名下僅三商美邦人壽保險
    解約金269,197元，106、107年度皆未有申報所得，現勞工
    保險投保於職業工會等情，有財產及收入狀況說明書、勞工
    保險被保險人投保資料表、綜合所得稅各類所得資料清單暨
    國稅局財產歸屬資料清單、109年3月13日陳報狀所附工資請
    領清冊、在職證明書、三商美邦人壽保險股份有限公司109
    年4月22日三法字第511號函附卷可稽。則查無聲請人有其他
    收入來源，佐以聲請人提出工資請領清冊為證，則以聲請人
    主張之收入來源，應全非虛罔，是以其自陳每月薪資25,000
    元作為核算其現在償債能力之基礎，應能反映真實收入狀況
    。
  ㈢至支出部分，聲請人主張扶養1名未成年子女，每月支出扶養
    費8,000元。按直系血親相互間，互負扶養之義務，民法第1
    114條第1款定有明文。查聲請人與前配偶育有1名子女為89
    年生，尚就讀大學中，名下無任何財產，107年度僅有打工
    所得110,209元，核每月9,184元等情，有戶籍謄本、綜合所
    得稅各類所得資料清單暨國稅局財產歸屬資料清單附卷可證
    。扶養費用部分，依消債條例第64條之2第1、2項，並參照
    民法第1118、1119條規定，其負扶養義務之程度，亦應考量
    其目前身負債務之窘境，所負擔之扶養義務能力，自非比一
    般，在無其他更為詳實之資料可供佐證之情形下，故本院認
    定以109年度高雄市最低生活費標準之1.2倍15,719元為標準
    ，則與前配偶分擔後，聲請人每月應支出之扶養費應以7,86
    0元為度（計算式：15,719元÷2＝7,860元），聲請人主張每
    月支出8,000元，尚屬過高；至聲請人個人日常生活必要費
    用部分，審酌聲請人負債之現況，基於社會經濟活動之互賴
    及誠信，該日常生活所需費用，自應節制開支，不得有超越
    一般人最低生活標準之享受，否則反失衡平，本院依消債條
    例第64條之2第1項，參酌衛福部社會司所公告歷年最低生活
    費標準，109年度高雄市最低生活費標準13,099元之1.2倍為
    15,719元，則聲請人每月最低生活費除有特殊情形並有證據
    證明者外，自宜以此為度，始得認係必要支出，聲請人主張
    每月個人必要生活費為16,700元，其中所列伙食費9,000元
    尚屬過高且未釋明其必要性，本院認應以上開標準15,719元
    列計為聲請人全部必要生活費用，較為可採。
  ㈣綜上所述，以聲請人現每月之收入25,000元為其償債能力基
    準，扣除其每月扶養費7,860元及個人必要生活費15,719元
    後僅餘1,421元，而聲請人目前負債總額為3,231,946元，扣
    除保險解約金269,197元後，債務餘額為2,962,749元，以上
    開餘額按月攤還結果，約百年餘期間始能清償完畢，堪認聲
    請人確有不能清償債務或有不能清償之虞之情事。從而，聲
    請人主張已不能清償債務，聲請本院准予更生，依所舉事證
    及本院調查結果，即無不合。
四、末按「法院開始更生程序之裁定，應載明其年、月、日、時
    ，並即時發生效力。」、「法院裁定開始更生或清算程序後
    ，得命司法事務官進行更生或清算程序，必要時得選任律師
    、會計師或其他適當之自然人或法人一人為監督人或管理人
    。」消費者債務清理條例第45條第1 項、第16條第1 項分別
    定有明文。本件聲請人其目前收入及財產狀況，不能履行債
    務，依聲請人其目前收入及財產狀況，未償之債務亦屬不能
    清償，有如上述。此外，復查無聲請人有消費者債務清理條
    例第46條各款所定駁回更生聲請等事由，從而，聲請人聲請
    更生，洵屬有據，應予准許，爰命司法事務官進行本件更生
    程序。
五、依消費者債務清理條例第11條第1 項、第45條第1 項、第16
    條第1 項，裁定如主文。
中　　華　　民　　國　 109　　年　　7 　　月　　15　　日
              　　民事庭　法　官　李姝蒓
以上正本係照原本作成。
本裁定已於109年7月15日下午4時公告。
本裁定不得抗告。
中　　華　　民　　國　 109　　年　　7 　　月　　15　　日
  　                      書記官　郭南宏